臺灣桃園地方法院民事裁定　　　　　　100年度司家聲字第5號
聲　請　人　謝清昕律師即邱垂謙之遺產管理人
上列聲請人因擔任被繼承人邱垂謙之遺產管理人，聲請核定代管
遺產之管理報酬等費用，本院裁定如下：
    主      文
聲請人管理被繼承人邱垂謙之遺產管理報酬定為新臺幣肆萬元，
由被繼承人邱垂謙之遺產負擔。
聲請程序費用新臺幣壹仟元由被繼承人邱垂謙之遺產負擔。
    理    由
一、聲請意旨略以：聲請人經鈞院以97年度財管字第32號民事裁
    定選任為被繼承人邱垂謙之遺產管理人確定在案。又被繼承
    人邱垂謙之遺產，包括：桃園縣八德市○○段237 、918 等
    地號、桃園縣桃園市○路段2 之10、2 之15等地號、桃園市
    ○○段北門埔子小段100 之8 、100 之28等地號之土地，以
    及門牌號為：桃園縣桃園市○○路126 號建物，合計8 筆不
    動產，經債權人台中商業銀行股份有限公司聲請鈞院民事執
    行處以98年度司執字第2026號強制執行，由第三人謝竹雄、
    邱希景及游澤平拍定買受在案。爰依民法第1183條及財政部
    訂頒「代管無人承認繼承遺產作業要點」第14條第3 款規定
    ，請求依拍賣金額1%核定報酬，即新臺幣（下同）266,328
    元，為就強制執行拍賣被繼承人邱垂謙遺產事件取得參與分
    配之執行名義，爰聲請鈞院裁定聲請人代管被繼承人邱垂謙
    遺產之管理報酬及墊付費用等語。
二、按「遺產管理人得請求報酬，其數額由親屬會議按其勞力及
    其與被繼承人之關係酌定之。」、「親屬會議不能召開或召
    開有困難時，依法應經親屬會議處理之事項，由有召集權人
    聲請法院處理之。」民法第1183條、第1132條第2 項前段分
    別定有明文。復按法院處理應經親屬會議處理之民法第1183
    條所定遺產管理人報酬之酌定，得調查遺產管理人所為遺產
    管理事務之繁簡及被繼承人之遺產收益狀況，此觀非訟事件
    法第167 條規定甚明。是就法院選任之遺產管理人之報酬，
    應按遺產管理人與被繼承人之關係、管理事務之繁簡、遺產
    狀況及其他情形斟酌定之。
三、經查，本件被繼承人邱垂謙死後，其繼承人均拋棄繼承，本
    院依被繼承人之債權人信和股份有限公司聲請，以97年度財
    管字第32號裁定選任聲請人為被繼承人之遺產管理人，業據
    聲請人提出之本院97年度財管字第32號民事裁定暨確定證明
    書影本在卷可按，並據本院依職權調閱該案卷宗，核實無誤
    。次查，被繼承人遺留之上揭土地及建物，經債權人聲請本
    院以98年度司執字第2026號強制執行，分別經第三人謝竹雄
    、邱希景及游澤平等3 人以總價26,632,888元拍定買受等情
    ，亦有聲請人提出之本院98年度司執字第22026 號民事執行
    處函文影本在卷可稽，復經本院向本院民事執行處查詢該案
    執行情形，核與上揭強制執行拍定結果相符，亦有公務電話
    紀錄附卷可憑，是聲請人之主張，堪信為真實。準此，聲請
    人請求核定代管被繼承人遺產之報酬費用，於法即無不合。
    本院審酌上開不動產係由本院強制執行，且本件遺產法律關
    係尚屬單純，無其他繁瑣事項待處理，聲請人復未提出其就
    本件遺產管理事務特別處理哪些事項之證明，聲請人處理上
    開事務所需時間並非冗長、耗費人力之程度不及聲請人以律
    師身份執行一般事務，以及聲請人擔任無人承認繼承遺產之
    遺產管理人，與財團法人法律扶助基金會（下稱法扶）律師
    同樣具有公益性質，而擔任法扶之律師，依法扶酬金計付標
    準表，原則上每件訴訟案件約二至三萬元，並參酌本件如由
    國有財產局擔任遺產管理人，依財政部訂頒之「代管無人承
    認繼承遺產作業要點」第14點第3 項規定請求管理遺產報酬
    之標準不得低於遺產現值1%等一切情狀，認本件核予遺產管
    理人之報酬以4 萬元為適當。另本件聲請費用1,000 元，非
    屬已支出之遺產管理人墊付費用一部分，應列本件程序費用
    ，併予敘明。
四、爰裁定如主文。
五、如對本裁定抗告須於裁定送達後10日內向本院提出抗告狀。
中    華    民    國   100    年    4     月    21    日
                  家事法庭  司法事務官  張祥榮
以上正本係照原本作成